臺灣高等法院高雄分院刑事判決　　　　　96年度上易字第89號
上　訴　人
即　被　告　甲○○
上列上訴人因傷害案件，不服臺灣高雄地方法院95年度易字第15
37號中華民國95年12月7 日第一審判決（起訴案號：臺灣高雄地
方法院檢察署95年度偵字第17324 號），提起上訴，本院判決如
下：
    主  文
上訴駁回。
    事  實
一、甲○○與蘇宏仁於民國95年6 月11日6 時10分許，在高雄縣
    鳳山市○○路187 之2 號前，因攤位擺設位置發生爭執，雙
    方相互拉扯、推擠，因蘇宏仁徒手毆打甲○○1 拳，致甲○
    ○受有右頰挫擦傷3 1 公分、左頰挫擦傷3 4 公分、鼻
    子挫擦傷2 1 公分、胸部挫擦傷5 6 公分及左膝擦傷4
    3 公分之傷害；甲○○遂基於傷害犯意，亦出手毆打蘇宏
    仁1拳 ，致蘇宏仁受有下巴4.5 3.5 公分腫及左手拇指1
    公分擦傷之傷害。
二、案經蘇宏仁訴由高雄縣政府警察局鳳山分局報告臺灣高雄地
    方法院檢察署檢察官偵查起訴。
    理  由
一、被告以外之人於審判外之陳述，雖不符刑事訴訟法第159 條
    之1 至之4 等4 條之規定，而經當事人於審判程序同意作為
    證據，法院審酌該言詞陳述或書面陳述作成時之情況，認為
    適當者，亦得為證據；刑事訴訟法第159 條之5 第1 項定有
    明文。查卷附之國軍高雄總醫院驗傷診斷書、證人蘇宏仁於
    警詢時之證述，雖不符刑事訴訟法第159 條之1 至之4 等傳
    聞例外之情形，惟經檢察官及被告於原審及本院審理時表示
    同意作為證據使用，且經本院審酌上開診斷證明書乃醫師依
    其專業知識，按病患實際就診之病歷紀錄所作成，具相當之
    客觀性及中立性，證人於警詢之證述，亦無何非法取供等情
    形，均認為以之作為本案之證據亦屬適當，依法均具有證據
    能力。
二、訊據上訴人即被告甲○○（下稱被告）雖坦承於上揭時地，
    因擺攤而與蘇宏仁發生爭執，惟否認有傷害之犯行，辯稱：
    我被蘇宏仁打，沒有回擊，只有撥開他的手云云。經查：蘇
    宏仁所受之傷害確係由被告毆擊所造成，業據其於警詢指述
    明確，並有國軍高雄總醫院驗傷診斷書在卷可憑（警卷第8
    頁）。且證人即當時目擊被告與蘇宏仁衝突經過之宇建平亦
    於原審具結證稱：「當天見及被告與蘇宏仁發生爭吵，蘇宏
    仁先打被告1 拳，被告也回打蘇宏仁1 拳，兩人相互毆打，
    我就走過去將他們兩人拉開」等語（原審卷第40頁），被告
    所辯無非避重就輕之詞，尚非可信。被告確有傷害之犯行，
    洵堪認定，應依法論科。
三、核被告故意毆傷蘇宏仁，所為係犯刑法第277 條第1 項之傷
    害罪。按行為後法律有變更者，適用行為時之法律。但行為
    後之法律有利於行為人者，適用最有利於行為人之法律，刑
    法第2 條第1 項定有明文。查本件被告行為後，刑法第277
    條第1 項傷害罪之刑度，為3 年以下有期徒刑、拘役或銀元
    1,000 元以下罰金。而被告於95年6 月11日犯罪時，刑法就
    罰金刑之規定，依修正前刑法第33條第5 款規定，罰金刑應
    處銀元1 元以上，並應依修正前罰金罰鍰提高標準條例第1
    條規定，就其原定數額得提高為2 倍至10倍，但法律已依一
    定比率規定罰金或罰鍰之數額或倍數者，依其規定。惟94年
    2 月2 日修正公布、95年7 月1 日施行之刑法第33條第5 款
    規定：「罰金：新臺幣1,000 元以上，以百元計算之」，再
    依95年6 月14日增訂公布之刑法施行法第1 條之1 第2 項規
    定：「94年1 月7 日刑法修正時，刑法分則編未修正之條文
    定有罰金者，自94年1 月7 日刑法修正施行後，就其所定數
    額提高為30倍，但72年6 月26日至94年1 月7 日新增或修正
    之條文，就其所定數額提高為3 倍」，比較修正前、後之罰
    金刑輕重，該罰金刑之最低刑度於修法後已有加重，故以95
    年7 月1 日修正公布施行前之規定較為有利，依刑法第2 條
    第1 項前段規定，應適用行為時之法律，亦即適用修正前之
    刑法第277 條第1 項規定科刑。又被告犯罪時之刑法第41條
    第1 項前段規定：「犯最重本刑為5 年以下有期徒刑以下之
    刑之罪，而受6 個月以下有期徒刑或拘役之宣告，因身體、
    教育、職業、家庭之關係或其他正當事由，執行顯有困難者
    ，得以1 元以上3 元以下折算1 日，易科罰金。」，受刑人
    行為時之易科罰金折算標準，依修正前罰金罰鍰提高標準條
    例第2 條前段規定（現已刪除），就其原定數額提高為100
    倍折算1 日，則本件行為時之易科罰金折算標準，應以銀元
    300 元折算1 日，經折算為新臺幣後，應以新臺幣900 元折
    算為1 日。惟95年7 月1 日施行之修正後刑法第41條第1 項
    前段則規定：「犯最重本刑為5 年以下有期徒刑以下之刑之
    罪，而受6 個月以下有期徒刑或拘役之宣告者，得以新臺幣
    1000元、2000元或3000元折算1 日，易科罰金。」經比較修
    正前、後之易科罰金折算標準，以95年7 月1 日修正公布施
    行前之規定，較為有利，故應依刑法第2 條第1 項前段，適
    用修正前刑法第41條第1 項前段規定，定其易科罰金之折算
    標準。
四、原審認被告罪證明確，因而適用刑法第2 條第1 項前段 (原
    審漏引應予補充)、 修正前之刑法第277 條第1 項、罰金罰
    鍰提高標準條例第1 條前段、廢止前之罰金罰鍰提高標準條
    例第2 條、現行法規所定貨幣單位折算新臺幣條例第2 條規
    定，並審酌人際相處，本應彼此相互尊重，不應動輒拳腳相
    向，被告與蘇宏仁僅因細故，彼此互毆，均有不該，被告所
    受傷害雖較蘇宏仁所受傷害為重，惟犯後飾詞狡辯，未見悔
    意，態度惡劣，並考量其並無前科，有臺灣高等法院被告前
    案紀錄表在卷可佐，素行尚屬良好等一切情狀，量處被告拘
    役50日，並諭知如易科罰金以銀元300 元即新臺幣900 元折
    算1 日。核其認事用法，並無不合，量刑亦屬允當。被告上
    訴意旨否認犯罪，指摘原判決不當，為無理由，應予駁回。
據上論斷，應依刑事訴訟法第368 條，判決如主文。
本案經檢察官蔡國禎到庭執行職務。
中　　華　　民　　國　　96　　年　　3 　　月　　12　　日
                  刑事第五庭    審判長法  官  曾永宗
                                      法  官  任森銓
                                      法  官  王伯文
以上正本證明與原本無異。
本判決不得上訴。
中　　華　　民　　國　　96　　年　　3 　　月　　12　　日
　　　　　　　　　　　　　　　　　　　書記官  黎  珍
附錄本判決論罪科刑法條：
修正前之刑法第277 條條第1 項：
傷害人之身體或健康者，處3 年以下有期徒刑、拘役或1000元以
下罰金。
